【裁判字號】    91,訴,1741
【裁判日期】    920619
【裁判案由】    營業稅
【裁判全文】
臺北高等行政法院判決                            九十一年度訴字第一七四一號
                              .
    原      告  南隆鋼鐵股份有限公司
    代  表  人  甲○○
    訴訟代理人  丙○○
    被      告  財政部臺北市國稅局（承受臺北市稅捐稽徵處業務）
    代  表  人  張盛和（局長）
    訴訟代理人  乙○○
右當事人間因營業稅事件，原告不服財政部中華民國九十一年四月十八日台財訴字第
○九○○○七三七四○號訴願決定，提起行政訴訟。本院判決如左：
    主  文
原告之訴駁回。
訴訟費用由原告負擔。
    事  實
一、事實概要：原告於民國（以下同）八十九年五月三十一日銷售貨物，金額計新台
    幣（以下同）一八、○○○、○○○元（不含稅），漏未於次期開始十五日內合
    併申報銷售額，並繳納應納之營業稅額，案經被告機關查獲，審理認定原告漏未
    申報銷售額一八、○○○、○○○元（不含稅），逃漏營業稅九○○、○○○元
    ，核定補徵營業稅九○○、○○○元（原告已於九十年一月四日繳納），並按其
    所漏稅額九○○、○○○元處二倍之罰鍰計一、八○○、○○○元。原告對罰鍰
    部分不服，申請復查，未獲變更，提起訴願，亦遭駁回，原告猶不甘服，遂向本
    院提起行政訴訟。
二、兩造聲明：
  (一)原告聲明：訴願決定、原處分均撤銷。訴訟費用由被告負擔。
  (二)被告聲明：駁回原告之訴。訴訟費用由原告負擔。
三、兩造之爭點：
    原告自動補繳稅款前，短漏報違章事實尚未送達於原告，有稅捐稽徵法第四十八
    條之一規定之適用？
甲、原告主張：
  (一)「事實之認定應憑證據，為訴訟事件所適用之共同原則。行政罰之處罰，雖不以
    故意為要件，然其違法事實之確認，要不能僅憑片面之臆測為裁判基礎。」改制
    前行政法院著有六十二年判字第四○二號判例、六十一年判字第七○號判例可資
    參照。然本案攸關應罰鍰與否關鍵之點，係原告於九十年一月四日主動發現漏報
    營業稅本稅九十萬元，同日即自動向台北銀行玉成分行補繳，連同懲罰性之滯納
    金一三五、○○○元，利息二一、四九○元，截至補繳完稅當日之前，原處分機
    關並未以任何方式告知原告有短漏報之情事，且對系爭補繳營業稅之時點，並未
    再通知原告說明，不待釐清竟逕為本稅二倍之裁罰。原處分機關既向原告收受懲
    罰性之滯納金、利息，復又加處本稅二倍之罰鍰，豈非一事二罰，顯違比例原則
    。
  (二)訴願決定書理由二、第十行中段：「經查本案訴願人之違章事實，有本部財稅中
    心八十九年十月十五日所列印之營業人進銷項憑證、交查異常查核清單、原處分
    機關八十九年十月二十七日北市稽南港創字第八九九○二○四三○○號函等影本
    及訴願人於九十年一月八日所書立之聲明書附卷可稽，違章事實明確。」此乃棄
    證據法則於不顧，與原處分機關同以本位觀點否准原告有稅捐稽徵法第四十八條
    之一補報補繳免罰之適用。然查，稽徵機關內部行為如異常清單之交查、內部公
    文之核發，未送達於原告之前未必然為原告所知悉，原告亦無知悉之必要。本案
    原處分機關截至原告於九十年一月四日自動補繳營業稅、罰鍰、利息之前，對於
    系爭短漏報違章事實仍遲未送達於原告，是以，原告循依稅捐稽徵法第四十八條
    之一規定，自動加計滯納金、利息一併補報營業稅，洵屬無誤。至於九十一年一
    月八日向原處分機關補報營業稅四○一式申報書時，原處分機關乃以停售下期營
    業人發票為手段，迫使原告書立聲明書。又聲明書所立日期係九十一年一月八日
    ，乃九十一年一月四日自動補繳稅款之後，原處分機關此舉亦無礙於原告援用稅
    捐稽徵法四十八條之一規定補繳營業稅之行為。況原處分機關已收受懲罰性滯納
    金、利息，即認同原告適用該法，自不得再以違反營業稅相繩與本稅二倍之裁罰
    ，否則顯違比例原則。
乙、被告主張：
  (一)有關原告主張至九十年一月四日自動補繳稅款前，系爭短漏報違章事實仍遲未送
    達於原告，有稅捐稽徵法第四十八條之一規定之適用乙節，經查原告未於銷售貨
    物之次期開始十五日內合併申報並繳納應納之營業稅額，雖嗣後於九十年一月四
    日補繳營業稅，惟係於原處分機關所屬南港分處八十九年十月二十七日發函調查
    之後，是自無稅捐稽徵法第四十八條之一自動補報補繳免罰規定之適用。依前揭
    財政部八十年八月十六日台財稅第八○一二五三五九八號函釋規定，被告機關所
    屬南港分處八十九年十月二十七日北市稽南港創字第八九九○二○四三○○號調
    查函之通知，係函請原告提供資料接受調查以確認涉嫌違章事實。是原告有無收
    受系爭調查函，均不影響該函查日為調查基準日之確認。第查原告係於本案裁罰
    處分核定（九十年一月十六日）前補繳系爭稅款及以書面承認違章事實，業經被
    告機關所屬南港分處審酌其違章情節從輕按所漏稅額處二倍罰鍰。是以，原核定
    罰鍰處分揆諸首揭法條規定並無不合，敬請續予維持。
  (二)原告主張原處分機關加徵滯納金、利息，復又加處本稅二倍之罰鍰，豈非一事二
    罰顯違比例原則乙節，經查原告自行繳納稅款，公庫加徵滯納金及加計利息部分
    ，原處分機關於復查決定時已責由所屬南港分處查明後依相關規定辦理退還，是
    原告所述恐係誤解，併與敘明。
    理  由
一、有關營業稅案件，自九十二年一月一日起，原由臺北市稅捐稽徵處承辦，改由財
    政部臺北市國稅局概括承受，是其聲明承受訴訟，核無不合，應予准許。
二、按「營業人除本法另有規定外，不論有無銷售額，應以每二月為一期，於次期開
    始十五日內，填具規定格式之申報書，檢附退抵稅款及其他有關文件，向主管稽
    徵機關申報銷售額、應納或溢付營業稅額。其有應納營業稅額者，應先向公庫繳
    納後，檢同繳納收據一併申報。」「營業人有左列情形之一者，主管稽徵機關得
    依照查得之資料，核定其銷售額及應納稅額並補徵之：一、‧‧‧：四、短報、
    漏報銷售額者。」及「納稅義務人，有左列情形之一者，除追繳稅款外，按所漏
    稅額處一倍至十倍罰鍰，並得停止其營業：一、‧‧‧三、短報或漏報銷售額者
    。」分別為行為時營業稅法第三十五條第一項、第四十三條第一項第四款及第五
    十一條第三款所明定。
三、本件原處分機關係以原告於八十九年五月三十一日銷售貨物，金額計一八、○○
    ○、○○○元（不含稅），漏未於次期開始十五日內合併申報銷售額，並繳納應
    納之營業稅額，爰依營業稅法第五十一條第三款規定，補徵營業稅九○○、○○
    ○元，並按其所漏稅額九○○、○○○元處二倍之罰鍰計一、八○○、○○○元
    。原告對罰鍰部分不服，主張其已於九十年一月四日發現漏報營業稅本稅九十萬
    元，同日即自動補繳；至補繳完稅當日之前，原處分機關並未以任何方式告知原
    告有短漏報之情事，且對系爭補繳營業稅之時點，並未再通知原告說明，應有稅
    捐稽徵法第四十八條之一補報補繳免罰之適用；且原處分機關既向原告收受懲罰
    性之滯納金、利息，復又加處本稅二倍之罰鍰，豈非一事二罰，顯違比例原則云
    云。
四、經查：
  (一)本件原告違章之事實，有財政部財稅資料中心八十九年十月十五日所列印之營業
    人進銷項憑證交查異常查核清單、原處分機關所屬南港分處八十九年十月二十七
    日北市稽南港創字第八九九○二○四三○○號函等影本及原告於九十年一月八日
    所書立之聲明書附處分卷足憑，且為兩造所不爭執，堪信為真實。
  (二)按「納稅義務人自動向稅捐稽徵機關補報並補繳所漏稅款者，凡屬未經檢舉及未
    經稽徵機關或財政部指定之調查人員進行調查之案件，左列之處罰一律免除：
    一、‧‧‧二、各稅法所定關於逃漏稅之處罰。‧‧‧」為稅捐稽徵法第四十八
    條之一第一項所規定。而財政部八十年八月十六日台財稅第八○一二五三五九八
    號函釋謂：「主旨：檢發重行訂定之『稅捐稽徵法第四十八條之一所稱進行調查
    之作業步驟及基準日之認定原則』乙份。‧‧‧稅目營業稅項目進銷項憑證資
    料顯示不同之案件。‧‧‧作業步驟及基準日之認定原則一、稽徵機關單位主管
    應視責任區經辦人員每人每日可辦理件數，分批交查簽收。經辦人員簽收後應依
    以下規定辦理。二、左列案件，經辦人員應於簽收當日簽報並敘明涉嫌違章情節
    與事項，發函通知營業人限期提供帳簿憑證等相關資料接受調查，以確認涉嫌違
    章事實並以函查日（即發文日）為調查基準日。‧‧‧短、漏報銷售額者。‧‧
    ‧」等語；該函釋乃係主管機關就所屬機關因執行稅捐稽徵法第四十八條之一規
    定發生疑義，以主管機關之地位為符合法規原意之釋示，與上開法律規定免予處
    罰的立法意旨相符，本院自得予以援用。
  (三)本件原告未於銷售貨物之次期開始十五日內合併申報並繳納應納之營業稅額，雖
    嗣後於九十年一月四日補繳營業稅；然查本件原告有無「銷貨短漏報營業額」情
    事，原處分機關所屬南港分處係於八十九年十月二十七日即發函調查，有原處分
    機關所屬南港分處八十九年十月二十七日北市稽南港創字第八九九○二○四三○
    ○號函附卷可稽，足認原告自動補報並補繳所漏稅款者，係在稽徵機關進行調查
    之後，依財政部上開函釋，自無捐稽徵法第四十八條之一補報補繳免罰之適用。
    至原告主張因其營業處所遷移而未收受原處分機關所屬南港分處八十九年十月二
    十七日北市稽南港創字第八九九○二○四三○○號函乙節，查原告有無收受該函
    ，並非計算「調查基準日」之依據，縱原告未受通知，原告亦不得以此主張免罰
    ；另原告主張原處分機關加徵滯納金、利息，復又加處本稅二倍之罰鍰，豈非一
    事二罰顯違比例原則乙節，經查原告自行繳納稅款，公庫加徵滯納金及加計利息
    部分，原處分機關於復查決定時已責由所屬南港分處查明後依相關規定辦理退還
    ，並無一事二罰，併與敘明。
五、綜上所述，原處分依法自無不合，訴願決定予以維持，亦無違誤；原告徒執前詞
    ，聲請撤銷原處分及訴願決定，為無理由，應予駁回。
據上論結，本件原告之訴為無理由，爰依行政訴訟法第九十八條第三項前段，判決如
主文。
中    華    民    國    九十二      年      六         月      十九      日
               臺 北 高 等 行 政 法 院   第 七 庭
                              審 判 長 法  官  鄭  小  康
                                       法  官  林  金  本
                                       法  官  黃  秋  鴻
右為正本係照原本作成。
如不服本判決，應於送達後二十日內，向本院提出上訴狀並表明上訴理由，如於本判
決宣示後送達前提起上訴者，應於判決送達後二十日內補提上訴理由書（須按他造人
數附繕本）。
中    華    民    國    九十二      年      六         月      十九      日
                                         書 記 官  王琍瑩


司法院資訊處製作；財團法人民間司法改革基金會備份。
